【裁判字號】    98,台上,5324
【裁判日期】    980917
【裁判案由】    殺人等罪
【裁判全文】
最高法院刑事判決            九十八年度台上字第五三二四號
上  訴  人  甲○○
            乙○○
上列上訴人等因殺人等罪案件，不服台灣高等法院中華民國九十
八年七月十日第二審判決（九十八年度上重訴字第二一號；起訴
案號：台灣桃園地方法院檢察署九十七年度偵字第二０九六八號
），提起上訴，本院判決如下：
    主  文
上訴駁回。
    理  由
壹、上訴人甲○○部分
一、殺人部分
本件原判決認定：甲○○與林雅娟原係桃園縣蘆竹鄉○○○○路
板股份有限公司」（下稱南電公司）同事，一度交往後分手，惟
仍有金錢借貸及感情糾葛。於民國九十七年九月十四日晚間，甲
○○撥電話給林雅娟，表明欲商討索還債務問題，約定於當日晚
間十一時三十分許在南電公司外之榕樹下見面；甲○○亦另與乙
○○電話聯繫，要乙○○至桃園收取甲○○所積欠之車款新台幣
（下同）二萬元。乙○○乃即駕駛車牌0393－MU號之自用小客車
搭載女友張瑄紜至甲○○當時之桃園縣中壢市○○街住處，甲○
○卻改為要求延期付款，並於同日晚間十一時十分許駕駛車牌46
11－TN號自用小客車離開住處，乙○○則仍原車、同人一路尾隨
，於同日、時四十分許，甲○○抵達南電公司門口，林雅娟即坐
上甲○○所駕車輛之副駕駛座，甲○○開車駛離，乙○○猶在後
跟隨。甲○○原擬回其當時住處，於翌（十五）日凌晨零時十五
分許，行經中壢市○○○路與長春五路口，因慮及自己係有婦之
夫，如將林雅娟深夜帶入家中，恐滋閒言，乃在該處路邊暫停，
斯時乙○○亦停車在其後約二、三車身處。甲○○向林雅娟要求
還款遭拒，發生爭執，甲○○盛怒之下，預見猛力掐扼頸部可能
發生斷氣死亡之結果，竟仍基於雖殺死林雅娟，亦不違反其本意
之不確定殺人故意，雙手猛力往林雅娟頸部掐扼，雖林雅娟還手
拍打甲○○，仍遭甲○○壓制在駕駛座與副駕駛座之中間，並持
續用力勒頸，迨至林雅娟身體不再有動作時方止，使林雅娟頸靜
脈完全閉塞、靜脈回流受阻，造成血液蓄留頭頸部，缺氧、窒息
死亡，而此死亡結果並不違反甲○○之本意。終因林雅娟家屬發
覺其未返家，報警處理，與甲○○一同詐領林雅娟存款之廖文生
（已經另案判刑確定）於同年、月二十三日自首並告發甲○○涉
嫌犯罪，由警比對同年、月十六日已經發覺之林雅娟屍體而破獲
等情（甲○○遺棄屍體罪部分已判決確定）。係以上揭事實，迭
據甲○○在歷審中均坦承不諱；而林雅娟確因窒息而死亡，亦經
檢察官率同相驗員相驗屬實；解剖鑑定意見為：研判係扼頸，死
後落水，窒息死亡，屬他殺；甲○○所駕上開汽車駕駛座椅背上
採得血跡之棉棒，鑑定結果與林雅娟之DNA－STR型別相同；該車
駕駛座車門手把內側採得之指紋，比對結果核與甲○○指紋卡所
示無異，有檢察官之勘驗筆錄、相驗屍體證明書、法務部法醫研
究所解剖屍體鑑定報告書、內政部警政署刑事警察局血液、指紋
鑑驗書等可證；檢察官飭警帶同甲○○至現場模擬犯案過程所攝
照片五十二張，悉符甲○○所供情節；林雅娟屍體在山溝中遭人
發現報案，有警製處理相驗案件初步調查報告、報驗單及照片可
憑。並以：人體之頸部，係人類呼吸通道，為人身之要害，如徒
手勒壓頸部，將足致人窒息死亡，應為一般人所得知之常識，甲
○○自難諉為不知，且衡以甲○○係已經事之成年男子（於案發
時已滿二十八歲），具有相當常識及辨別力，則其對於以手猛勒
扼頸，可能令人斷氣而死亡之事實，顯然預見其發生至明。詎猶
強扼林雅娟頸部，且持續用力壓迫，致其窒息未再有任何動作始
行放手，已經甲○○在第一審審理中坦白供明，是其強扼林雅娟
頸部，容任呼吸完全停止，終至死亡，足徵甲○○確已預見林雅
娟將有死亡事實之發生，而該死亡並不違背本意，甲○○具有殺
人之不確定故意，應堪認定。其辯護意旨稱：不具有殺人故意，
當時純因驚慌失措，未採取必要之救助，不可能想要殺害女友云
云，要與事實不符，不足採信各等情。俱依憑卷證，逐一說明審
認、論駁綦詳。核甲○○勒死林雅娟之行為，係犯刑法第二百七
十一條第一項之殺人罪。第一審同此事實認定，依刑法第二百七
十一條第一項之規定，論甲○○以殺人罪，並審酌甲○○固因一
時衝動，出手勒斃被害人，然犯罪後遺棄屍體、盜領存款，情節
重大，迄今尚未與被害人家屬達成和解等態度，認檢察官求處被
告無期徒刑，尚屬妥適，乃量處無期徒刑，並依法宣告褫奪公權
終身，並無不當。因而維持第一審關於甲○○殺人部分之判決，
駁回檢察官請求更為重判與甲○○請求輕判之第二審上訴。經核
於法並無違誤。甲○○第三審上訴意旨略稱：（一）、伊之自白
書係依照警員所唸者而書寫，警員黃孟隆雖否認違法，但檢察官
未提出任何相關之錄音、錄影資料，以證明該項自白出於自由意
志，原審不加詳察，逕採作為不利上訴人犯罪認定之依據，顯然
違背證據法則，並有判決理由不備之違失。（二）、伊之原審辯
護人於審判期日進行證據調查程序時，僅指稱甲○○無殺人之故
意，「從未表示不爭執」廖文生與張瑄紜之偵訊筆錄證據能力，
原判決竟逕認屬適格之證據，而未說明其依據，亦非無違背證據
法則及理由欠備之違法云云。惟查：甲○○之自白書，就其本人
而言，無傳聞法則之適用，且具有任意性，並與事實相符，復經
合法調查，已經原判決於理由甲—一內說明綦詳。而原判決並未
引用廖文生、張瑄紜之供述，作為認定甲○○「殺人」部分之證
據，甲○○上訴意旨竟指有此作為而違法，殊屬誤會，並非確實
依據卷內訴訟資料而為指摘。其上訴意旨置原判決所為明白論斷
之事項於不顧，徒以自己之說詞，任意指摘，應認其此部分上訴
為無理由，予以駁回。
二、以不正方法由自動付款設備取得他人之物部分
按刑事訴訟法第三百七十六條所列各罪之案件，經第二審判決者
，不得上訴於第三審法院，觀諸該條規定甚明。甲○○所犯以不
正方法由自動付款設備取得他人之物部分，第一審係依刑法第三
百三十九條之二第一項論處罪刑，原審予以維持，核屬刑事訴訟
法第三百七十六條第一款之案件。依上開說明，既經第二審判決
，自不得上訴於第三審法院。甲○○猶提起此部分上訴，顯為法
所不許，應予駁回。
貳、上訴人乙○○遺棄屍體部分
按刑事訴訟法第三百七十七條規定，上訴於第三審法院，非以判
決違背法令為理由，不得為之。是提起第三審上訴，應以原判決
違背法令為理由，係屬法定要件。如果上訴理由書狀並未依據卷
內訴訟資料，具體指摘原判決不適用何種法則或如何適用不當，
或所指摘原判決違法情事，顯與法律規定得為第三審上訴理由之
違法情形，不相適合時，均應認其上訴為違背法律上之程式，予
以駁回。本部分乙○○上訴意旨略謂：（一）、甲○○之自白書
係在警員誘導下作成，應無證據能力，原審竟認具有證據適格，
顯非適法。（二）、原判決採用甲○○之警詢與偵訊供述，做為
認定乙○○犯罪之憑證，卻未充分說明此審判外陳述如何具有可
信之特別情況，當有判決不備理由之違失。（三）、乙○○純因
基於軍中同袍情誼，在不知內情之下，應允甲○○之要求，替其
帶路，縱係在風雨交加之颱風夜為之，仍應依嚴謹證據法則嚴格
認定，既與林雅娟無怨無仇，豈會故幫甲○○棄屍？原判決竟予
論處，自有不適用證據法則或適用不當之違法各云云。惟查：被
告以外之人於偵查中向檢察官所為之陳述，除顯有不可信之情況
者外，得為證據，為刑事訴訟法第一百五十九條之一第二項所明
定。乃因檢察官代表國家偵查犯罪，實務運作上均能遵守法律規
定，不致違法取供，可信性極高，就此傳聞證據，原則上賦予證
據能力，僅於顯有不可信之情況，始例外否定其證據適格。倘被
告及其辯護人對於此項證據，未曾提出具有顯不可信之例外情況
之爭辯，法院自無須在判決理由內贅予論述，亦不生判決理由欠
備之違法問題。原判決此部分乃依憑乙○○及女友張瑄紜一致供
明開車從宜蘭到桃園，向甲○○索欠無果，一路尾隨廖車，嗣應
甲○○要求，帶路前往宜蘭之地熱谷山區，由甲○○自行入山，
後來伊車又引導廖車返至宜蘭市區之供證；甲○○自白書載明：
伊勒昏林雅娟後，緊張下車，告知乙○○「我勒了她，她現在不
動了」，就要求乙○○帶往宜蘭山區棄屍；在第一審猶以證人身
分，具結後直言：伊有下車走近乙○○的車輛那邊，伊有講「發
生事情了」，叫乙○○帶伊去宜蘭山區各等語；並有甲○○殺害
林雅娟之前揭諸多證據在卷；再衡諸事件之前，乙○○由宜蘭至
中壢向甲○○索債，已知目的無法達成，有何理由在該颱風夜裡
，尾隨甲○○駛往南電公司，更與甲○○一起停在路邊十餘分鐘
；復參以乙○○既得在無人引導下，由宜蘭開車至桃園，抵達甲
○○住處，則其欲自行返回宜蘭，亦當無何困難，而甲○○從住
處離開時，並非逕往高速公路，實係費時往返各處，則乙○○一
再推稱不知原因，只是單純要甲○○帶領其至高速公路，即不合
情理；尤以乙○○開車搭載張瑄紜駛入高速公路行往宜蘭之時，
竟未因收款不遂，心生不滿，反而應允甲○○要求，引領前往地
處偏僻之山區，當時又值颱風深夜，常人均覺有異，乙○○豈有
僅因甲○○要其不要多問，即果然照辦，是乙○○所為不明就裡
而帶路之辯解，不合常理，顯係卸責之詞。因而維持第一審論乙
○○以幫助遺棄屍體罪之判決，駁回乙○○及檢察官之第二審上
訴。所為事實認定及得心證理由，俱有卷內證據資料在案可稽，
自形式上觀察，並無違背客觀存在之經驗法則與論理法則之違法
情形存在，所持法律適用之見解，經核於法亦無不合。原判決既
依上揭直接及間接證據，予以綜合判斷，上訴意旨竟予割裂指摘
，對於原審採證認事職權之適法行使，任憑己意，漫稱有判決不
備理由及違反證據法則之違法，且置原判決已明白論斷之事項於
不顧，猶為單純事實之爭執，不能認為適法之第三審上訴理由。
依上說明，乙○○之上訴應認為不合法律上之程式，予以駁回。
據上論結，應依刑事訴訟法第三百九十五條前段、第三百九十六
條第一項，判決如主文。
中    華    民    國  九十八  年    九    月   十七   日
                      最高法院刑事第十庭
                          審判長法官  花  滿  堂
                                法官  黃  正  興
                                法官  陳  東  誥
                                法官  林  錦  芳
                                法官  洪  昌  宏
      本件正本證明與原本無異
                                      書  記  官
中    華    民    國  九十八  年    九    月  二十一  日
                                                      K
附錄論罪科刑法條全文：
刑法第二百七十一條第一項
殺人者，處死刑、無期徒刑或十年以上有期徒刑。


司法院資訊處製作；財團法人民間司法改革基金會備份。
